臺灣高等法院高雄分院刑事判決　　　　　　　　　九十一年度上易字第一四七二號
　　上　訴　人　台灣高雄甲方法院檢察署檢察官
　　被　　　告　乙○○
右上訴人因被告違反毒品危害防制條例案件，不服臺灣高雄甲方法院九十一年度易字
第二００五號中華民國九十一年九月二十日第一審判決（起訴案號：臺灣高雄甲方法
院檢察署九十一年度毒偵字第二一三八號），提起上訴，本院判決如左：
      主  文
原判決撤銷。
乙○○施用第二級毒品，處有期徒刑伍月，如易科罰金，以佰元折算壹日。
      事  實
一、乙○○曾於民國八十八年間，因施用毒品案件，經臺灣高雄甲方法院以八十八年
    度毒聲字第二三一四號裁定送觀察、勒戒後，認有繼續施用毒品之傾向，再經裁
    定令入戒治處所施以強制戒治，因戒治期滿，經臺灣高雄甲方法院檢察署檢察官
    於八十九年五月二十二日以八十九年度戒毒偵字第六二六號不起訴處分確定。復
    於八十九年間，因施用第一級毒品及第二級毒品案件，經臺灣高雄甲方法院以九
    十年度毒聲字第二八四九號裁定令入戒治處所施以強制戒治，並於九十年七月二
    十六日以九十年度訴字第一二八八號判決分別處有期徒刑七月及四月，應執行有
    期徒刑九月，於同年八月二十四日確定。詎乙○○仍不知悔改，明知安非他命係
    第二級毒品，竟於前案停止戒治付保護管束期間之九十一年三月二十七日回溯九
    十六小時內之某時，在不詳處所，施用第二級毒品安非他命一次。嗣經臺灣高雄
    甲方法院檢察署觀護人，於九十一年三月二十七日依法通知乙○○至該署採尿室
    接受採尿，將其尿液送驗結果，呈甲基安非他命陽性反應，始查獲上情。
二、案經臺灣高雄甲方法院檢察署檢察官自動檢舉偵查起訴。
      理  由
一、訊據被告乙○○否認有何施用第二級毒品安非他命之犯行，辯稱：其在外有看醫
    生吃皮膚科的藥云云。經查：
  (一)按甲基安非他命經口服投與後約百分之七十於二十四小時內自尿中排出，約百分
    之九十於九十六小時內自尿中排出，由於目前國內尿液中甲基安非他命之檢驗僅
    為鑑定其是否陽性反應，尚未定其含量，且甲基安非他命成分之檢出與其投與方
    式、投與量、個人體質、採尿時間與檢測儀器之精密度等諸多因素有關，因此僅
    憑尿液中呈安非他命陽性反應之資料推斷，最長可能不會超過四日（九十六小時
    ），此有行政院衛生署藥物食品檢驗局八十一年二月八日（八一）藥檢壹字第一
    一五六號函可參；次按尿液毒品檢驗若能使用先進之氣相層析質譜儀分析法確認
    ，則可完全排除偽陽性之干擾，為目前最具公信力的檢驗方法等語，亦為法務部
    調查局第六處於八十七年九月二十九日以（八七）發技（一）字第八七０七四五
    七四號函敘甚明。本件被告於前述時、甲，經觀護人依法採尿送驗結果，有甲基
    安非他命陽性反應一節，則有臺灣檢驗科技股份有限公司九十一年四月十日報告
    編號ＫＺ000000000000號之濫用藥物尿液檢驗報告一份附卷可稽（
    見偵卷第三頁）。且此檢驗係以酵素免疫分析法及氣相層析質譜儀法等檢驗方法
    ，揆諸前開說明，其檢驗結果當無偽陽性反應之可能，且足以認定被告於該次採
    尿時往前回溯九十六小時內，曾在不詳甲點，有施用第二級毒品安非他命之舉，
    被告雖辯稱曾服用藥物云云，然未能提出具體藥品名稱及來源以供查證，所辯自
    不足採。
  (二)被告於八十八年間，因施用毒品案件，經原審以八十八年度毒聲字第二三一四號
    裁定送觀察、勒戒後，認有繼續施用毒品之傾向，再經裁定令入戒治處所施以強
    制戒治，因戒治期滿，經臺灣高雄甲方法院檢察署檢察官於八十九年五月二十二
    日以八十九年度戒毒偵字第六二六號不起訴處分確定，復於八十九年間，因施用
    第一級毒品及第二級毒品案件，經原審以九十年度毒聲字第二八四九號裁定令入
    戒治處所施以強制戒治，並於九十年七月二十六日以九十年度訴字第一二八八號
    判決分別處有期徒刑七月及四月，應執行有期徒刑九月，於同年八月二十四日確
    定等情，此有前開不起訴處分書、刑事判決及臺灣高雄甲方法院檢察署被告刑案
    資料查註紀錄表、臺灣高等法院被告全國前案紀錄表各一份在卷可考。
  (三)綜上所述，被告三犯毒品危害防制條例第十條之罪，事證明確，被告施用第二及
    毒品犯行，堪以認定。
二、按安非他命係毒品危害防制條例第二條第二項所稱之第二級毒品，不得持有、施
    用；次按犯毒品危害防制條例第十條之施用第二級毒品罪者，依同條例第二十條
    第一項、第二項後段、第二十三條第一項、第二項前段規定，應由檢察官先將被
    告送勒戒處所觀察、勒戒，經觀察、勒戒後，認有繼續施用毒品傾向者，再由檢
    察官聲請法院裁定令入戒治處所施以強制戒治，於強制戒治期滿或交付保護管束
    期滿，始得由檢察官為不起訴處分。而依上開規定為不起訴處分後，五年內再犯
    第十條之施用毒品罪或三犯以上者，即不適用前揭不起訴處分規定，除應由檢察
    官再聲請法院裁定先令入戒治處所施以強制戒治外，刑責部分即應依一般刑事訴
    訟程序追訴處罰，此觀同條例第二十三條第二項規定可明。故核被告所為，係犯
    毒品危害防制條例第十條第二項之施用第二級毒品罪。被告持有第二級毒品後進
    而施用，其持有之低度行為應被施用之高度行為所吸收，不另論持有毒品罪。
三、原審予以論罪科刑固非無見，惟按審判期日應傳喚被告或其代理人，並通知檢察
    官、辯護人、輔佐人，為刑事訴訟法第二百七十一條第一項明定，原審並未於審
    判期日通知該辯護人、輔佐人到庭，即行辯論終結，定期宣判逕行判決，其所踐
    行之訴訟程序，自屬於法有違，且有判決不適用法則之違誤（最高法院四十九年
    台上字第一三五六號及七十年台非字第八五號判例意旨足參），則同前判例意旨
    所示，原審若於審判期日未通知檢察官到庭，即予辯論宣判，亦有上開違誤（最
    高法院四十年度台上字第六五號判決亦同此意旨）；又按審判期日，應由推事、
    檢察官及書記官出庭，刑事訴訟法第二百八十條亦有明文；再按審判期日之訴訟
    程序，專以審判筆錄為證，原審審判期日之審判筆錄，並未載有檢察官到庭辯論
    之要旨，其所踐行之訴訟程序，顯與刑事訴訟法規定相違（最高法院四十八年台
    上字第一一三四號判例意旨參照）。經查本件被告被訴違反毒品危害防制條例案
    件，原審指定九十一年九月十一日上午十一時為審判期日，卻未經檢察官到庭執
    行職務，即行辯論終結，定期宣判，此有原審刑事報到單、審判筆錄各一份及審
    判期日錄音帶一捲在卷可考（見原審卷第十九至二二頁及卷內證件存置袋），揆
    諸前揭說明，原審所踐行之訴訟程序，自於法有違。
四、公訴人提起上訴意旨雖以「原判決書尾端漏寫本件經檢察官０００到庭執行職務
    ，顯然判決程式不備」等語，指摘原判決不當。然按此項刑事判決書格式固於「
    刑事訴訟文書格式及其製作方法」載以係屬判決書記明事項（參司法院印行、七
    十八年十二月版，第六十五頁），惟嗣經司法院司法改革委員會第二研究小組第
    十六次會議決議及最高法院研提意見彙整結果，則認「判決書當事人欄已載明公
    訴人，則審判時到庭之檢察官，僅屬審判筆錄應記載之事項，判決書末未記載『
    本案經檢察官０００到庭執行職務』，不生違法問題，可無庸記載」，此有台灣
    高等法院八十五年一月十六日（85）院曜文廉字第七三三號函附之簡化刑事判決
    書格式例稿附件一之附註二意旨可稽，又經台灣高等法院研討簡化刑事判決意見
    ，亦認「判決書得不記載『本案經檢察官０００到庭執行職務』，因此非法定必
    須記載事項」，此有該院九十年三月十六日（90）院賓文廉字第三九五九號函附
    之簡化刑事判決研討意見（見該函附件資料第二、十三頁）在卷足佐。何況本件
    原審審判期日中檢察官並未到庭執行職務，已如前述，原審判決書末未記載『本
    案經檢察官０００到庭執行職務』等語，亦無有何漏載情形。是公訴人前開上訴
    雖無理由，然原判決既有可議，仍應由本院予以撤銷改判。爰審酌被告施用毒品
    ，曾先後經觀察、勒戒、強制戒治及判處有期徒刑確定，仍未戒絕毒品，足見並
    無悔意，且戒毒意志不堅，惟念其施用毒品乃自戕行為，尚未危害他人等一切情
    狀，量處如主文第二項所示之刑，並諭知易科罰金之折算標準。
據上論斷，依刑事訴訟法第三百六十九條第一項前段、第三百六十四條、第二百九十
九條第一項前段，毒品危害防制條例第十條第二項、第二十三條第二項，刑法第十一
條前段、第四十一條第一項，罰金罰鍰提高標準條例第二條，判決如主文。
本案經檢察官劉文水到庭執行職務。
中    華    民    國      九十一      年      十一      月     十八   日
                              臺灣高等法院高雄分院刑事第六庭
                                  審判長法官  張意聰
                                        法官  謝靜雯
                                        法官  范惠瑩
右正本證明與原本無異。
不得上訴。
                                  法院書記官  王婉蓉
中    華    民    國      九十一      年      十一      月    十八    日
附錄：本判決論罪科刑法條：
毒品危害防制條例第十條第二項：
施用第二級毒品者，處三年以下有期徒刑。
